【裁判字號】    99,簡上,93
【裁判日期】    990512
【裁判案由】    返還投資款等
【裁判全文】
臺灣臺北地方法院民事判決              99年度簡上字第93號
上  訴  人  甲○○
被上訴人    乙○○
訴訟代理人  丙○○
上列當事人間請求返還投資款事件，上訴人對於中華民國98年12
月16日本院台北簡易庭98年度北簡字第31631 號第一審判決提起
上訴，本院於99年4 月21日言詞辯論終結，判決如下：
    主  文
上訴駁回。
第二審訴訟費用由上訴人負擔。
    事實及理由
一、上訴人主張：伊在元大證券股份有限公司（下稱元大證券）
    東門分公司買賣股票而結識被上訴人，於民國97年3 月25日
    被上訴人向伊表示對某支股票有深入研究，欲邀伊共同投資
    ，保證穩贏不輸等語，伊遂於翌日匯入新臺幣（下同）451,
    000 元至被上訴人帳戶，以供其購買上開特定股票。嗣被上
    訴人於97年4 月28日將系爭股票售出後，經結算計獲利73,8
    07元，加上伊投入之上開資金，共計被上訴人應交付伊524,
    807 元，然被上訴人於97年4 月23日僅轉帳152,807 元至上
    訴人之帳戶，尚欠372,000 元未返還，屢經催討，均置之不
    理，爰提起本件訴訟，請求被上訴人返還前開投資款等語。
二、被上訴人則以：於97年3 月間，上訴人要求伊以自己之證券
    融資帳戶代為買賣股票，並稱若有獲利，可予伊分紅，伊方
    允諾勉為試作。嗣於97年3月25日，伊以融資方式分2次買進
    中信證股票4萬股，計應付融資自備款451,000元，加計手續
    費1,281元後，應付款452,281元，上訴人在97年3月26日將
    451,000元轉帳至伊之帳戶中，購入之中信證股票其後分別
    於97年4月11日、及同年4月18日分3筆賣出，扣除稅費及融
    資利息後得款589,969元，扣除伊代墊之手續費1,  281元後
    ，尚獲利136,407元，上訴人同意予伊分紅62,600元，其餘
    利潤73,807元則歸上訴人所有。然上訴人在第一筆股票買賣
    獲利了結時，並未要求被上訴人結束投資或返還投資款，因
    當時股市資金行情履創高峰，上訴人言明欲續行投資，並合
    意由伊融資買入邦拓1萬股（每股35.75元，自備款計
    179,500元）、中化2萬股（每股24元，自備款計192, 000元
    ），並於97年4月22日支付融資自備款371,500元（加計手續
    費後為372,693元），伊扣除上開投資款後，遂於97年4月23
    日返還上訴人餘款152,807元。上訴人非僅取得買賣股票之
    成交單副本，且當時並無任何異議，嗣邦拓、中化股票購入
    後，台灣股市因受國際金融海嘯拖累，其後指數跌破4,000
    點，至97年9月上旬，伊之證券融資帳戶已不足最低維持率
    120%，並經元大證券公司發出追繳保證金通知，故伊建議上
    訴人提供擔保品，然遭上訴人拒絕，上開邦拓、中化股票乃
    於97年9月11日因融資股票保證金不足而遭全數出售以供償
    債，上訴人所交付之投資本金372,000元不僅虧損殆盡，且
    不足之11,951元亦由伊支付。伊僅提供股票買賣之分析建議
    ，並出借個人證券融資帳戶供上訴人買賣，上訴人對股票之
    買進賣出均有最終決定權，且上訴人並非事先交付資金委由
    伊全權操作，兩造亦非共同投資買賣股票，對上訴人買賣股
    票之盈虧自不負任何責任。上訴人主張伊須保證保本及獲利
    云云，實於法無據，且上開股票遭斷頭而虧損殆盡，實係應
    歸責於上訴人不願提供擔保品所致，自難將投資失利之責任
    推諉由伊承擔等語，資為抗辯。
三、原審為上訴人全部敗訴之判決，上訴人不服，提起上訴，上
    訴聲明：(一)原判決廢棄。(二)被上訴人應給付上訴人37萬2,00
    0 元及自97年4 月18日起至清償日止，按年息5%計算之利息
    。被上訴人則答辯聲明：上訴駁回。
四、兩造不爭執事項：
  (一)被上訴人於97年3 月25日以融資方式買進中信證股票共4 萬
    股，並要求上訴人給付上開股款，上訴人遂於97年3 月26日
    轉帳451,000 元至被上訴人於元大商業銀行台北分行帳戶。
    被上訴人嗣於97年4 月11日及4 月18日將前開中信證股票分
    3 筆賣出，扣除稅費及融資利息後之金額為589,969 元，共
    計獲利137,688 元，雙方協議其中利潤73,807元歸上訴人所
    有，其餘則歸被上訴人。
  (二)被上訴人於97年4 月18日以融資買入邦拓1 萬股，每股35.7
    5 元，自備款179,500 元，中化2 萬股，每股24元，自備款
    計192,000 元，加計手續費後總共應付372,693 元，於97年
    4 月22日給付交割款。上述邦拓、中化股票購入後，台灣股
    市其後開始下跌，至97年9 月上旬，被上訴人之證券融資帳
    戶已不足最低維持率120%時，元大證券公司發出追繳保證金
    通知，被上訴人因未繳納保證金，上述融資股票遂於97年9
    月11日遭證券公司主動賣出，上開投資金額全數虧損殆盡。
  (三)被上訴人於97年4 月23日轉帳152,807 元至上訴人於元大商
    業銀行台北分行帳戶。
  (四)被上訴人於97年4 月間交付第1 次結算書予上訴人，結算股
    票賣出後扣除稅費及融資利息後得款589,969元。
  (五)被上訴人於97年9 月4 日書立信函予上訴人，徵詢上訴人就
    融資購買上述2 檔生化股之後續解決方式。
五、上訴人主張被上訴人於兩造結算後未如數返還投資款，然為
    被上訴人所否認，並以前揭情詞置辯，是本件之爭點厥為：
    兩造於第一次結算後，是否已無續行投資中化、邦拓等2 檔
    股票之合意，而得請求返還結餘之投資款？茲述析如下：
  (一)按當事人主張有利於己之事實者，就其事實有舉證之責任。
    民事訴訟法第277 條前段定有明文。本件上訴人主張兩造於
    第一次結算後即無續行購買其他股票之合意，上訴人應將結
    餘之投資款如數返還等語，然為被上訴人所否認，自應由被
    上訴人就上訴人有同意續行購買上述股票之利己事實負舉證
    責任。而矧之上訴人所提出由被上訴人交付之結算單上明確
    記載「第一次」，此有結算書影本1 份在卷可稽（見原審卷
    第49頁），已難認兩造於該次結算後，上訴人即為終止契約
    之合意。再參諸被上訴人於97年4 月18日以融資買入邦拓1
    萬股，每股35.75 元，自備款179,500 元，及中化2 萬股，
    每股24元，自備款192,000 元，合計應付融資自備款371,50
    0 元，加計手續費後應付372,693 元，並於97年4 月22日給
    付交割款，而被上訴人於翌日即97年4 月23日轉帳152,807
    元至上訴人於元大商業銀行台北分行之帳戶乙情，亦為上訴
    人所不爭執，則被上訴人於97年4 月23日返還上訴人之金額
    ，核與其購買上述兩檔股票後之餘額均大致相當（計算式：
    524,807 元－372,693 元＝152,114 元），佐以被上訴人匯
    款予上訴人之金額係精算至個位數，而非粗略之數據，益徵
    被上訴人應係扣除續行投資其他股票之款項後所為之匯款；
    況上訴人於交付該結算單予上訴人後僅轉帳152,807 元，衡
    情上訴人理應積極向被上訴人追討其餘款項，詎上訴人均未
    提出證據以資證明期間曾向被上訴人進行催討，顯與常情有
    違，自難認上訴人於第一次結算後即向被上訴人為終止契約
    之意思表示。
  (二)再查，被上訴人於97年9 月4 日曾書立信函向上訴人表示「
    我們在4/18合作買了二支生化股，... 」等語，此為兩造所
    不爭執，並有信函1 紙附卷可憑（見原審卷第60頁），顯見
    被上訴人主觀上應係認定購買上述股票乃經兩造合意而為，
    另矧之被上訴人於信件中並未隻字提及有未經上訴人同意擅
    自挪用其款項之情事，而上訴人收受上開信件後，亦未曾對
    該信之內容提出任何異議，且兩造當時尚未因本件投資糾紛
    而涉訟，上開信函更可如實反映渠等間約定之真意。故綜合
    上情交互以觀，足認被上訴人抗辯其以上訴人結算金額中之
    372,000元再行投資邦拓、中化股票，業經上訴人事先同意
    乙節，應堪信為真實。又被上訴人以上訴人投資款續行購買
    之上開邦拓、中化融資股票，嗣於97年9月11日因融資股票
    保證金不足而遭證券公司賣出，有元大證券股份有限公司免
    辦交割帳戶款券劃撥資料單、信用交易應處分擔保品明細表
    各1份在卷可稽（見原審卷第27頁），則上訴人之投資款已
    遭融資追繳而全數虧損殆盡，其向被上訴人請求返還投資款
    372,000元，洵非有據，不應准許。
六、綜上所述，上訴人本於投資契約之法律關係，請求被上訴人
    給付上訴人37萬2,000 元暨自97年4 月18日起至清償日止，
    按年息5%計算之利息，為無理由，應予駁回。原審為上訴人
    敗訴之判決，經核尚無不合，上訴意旨指摘原判決不當，求
    予廢棄改判，為無理由，應予駁回其上訴。
七、本件事證已臻明確，兩造其餘攻擊或防禦方法，核與判決結
    果不生影響，爰不予一一論述，併此敘明。
八、據上論結，本件上訴為無理由，依民事訴訟法第436條之1第
    3 項、第449條第1項、第78條，判決如主文。
中    華    民    國    99    年    5     月    12    日
                 民事第五庭  審判長法  官  薛中興
                                   法  官  胡宏文
                                   法  官  吳佳薇
以上正本係照原本作成。
本判決不得上訴。
中    華    民    國    99    年    5     月    12    日
                                   書記官  黃曼琳

司法院資訊處製作；財團法人民間司法改革基金會備份。
